ACORDAO-COMPLETO-2530989

ACÓRDÃO 838/2022 ATA 13/2022 - PLENÁRIO

VISTOS, relatados e discutidos estes autos de Solicitação do Congresso Nacional encaminhada a esta Corte mediante Requerimento 239/2021, de autoria dos Deputados Federais Elias Vaz e outros - propondo a realização de auditoria com o objetivo de apurar possíveis irregularidades nos contratos de prestação de serviços firmados pelo Hospital Federal de Bonsucesso por meio de dispensa de licitação nos anos de 2019, 2020 e 2021 -, e aprovada pela Comissão de Fiscalização Financeira e Controle (CFFC) da Câmara dos Deputados; 
ACORDAM os Ministros do Tribunal de Contas da União, reunidos em Sessão Plenária, ante as razões expostas pelo Relator, em:
9.1. conhecer da presente solicitação, por estarem preenchidos os requisitos de admissibilidade previstos nos arts. 38, inciso I, da Lei 8.443/1992, 4º, inciso I, alínea "b", da Resolução TCU 215/2008, e 232, inciso III, do RITCU; 
9.2. informar à Comissão de Fiscalização Financeira e Controle (CFFC) da Câmara dos Deputados que:
9.2.1. tramita no TCU a representação autuada no TC Processo 018.881/2020-3, que possui objeto conexo com a presente SCN, e que, tão logo o mencionado processo seja apreciado no mérito, será enviada uma cópia da decisão adotada;
9.2.1. a presente Solicitação do Congresso Nacional será atendida no prazo máximo de 180 dias, na forma do art. 15, inciso II, da Resolução TCU 215/2008, podendo tal prazo ser prorrogado;
9.3. estender, por força do art. 14, inciso III, da Resolução TCU 215/2008, os atributos definidos no art. 5º daquela resolução ao TC Processo 018.881/2020-3, ainda em tramitação nesta Corte, uma vez reconhecida conexão do respectivo objeto com o da presente solicitação;
9.4. determinar à Selog que:
9.4.1. as oitivas do HFB sugeridas em sua instrução de peça 7 sejam realizadas no âmbito do TC Processo 018.881/2020-3, caso elas ainda não tenham sido feitas naqueles autos;
9.4.2. as iniciativas propostas em sua instrução de mérito de peça 7 com vistas a construir uma solução participativa com o HFB - para que as futuras contratações sejam, nas hipóteses cabíveis, precedidas do devido processo licitatório - devem ser submetidas ao descortino do Relator do TC Processo 018.881/2020-3, para fins de avaliação de sua realização;
9.5. sobrestar a apreciação deste processo até decisão de mérito do TC Processo 018.881/2020-3, cujo resultado é necessário ao integral cumprimento desta Solicitação, com fundamento no art. 47 da Resolução TCU 259/2014, c/c o art. 6º, inciso I, da Resolução TCU 215/2008;
9.6. notificar o Solicitante da presente decisão, na forma do art. 19 da Resolução TCU 215/2008.

Solicitação do Congresso Nacional propondo a realização de auditoria com o objetivo de apurar possíveis irregularidades nos contratos de prestação de serviços firmados pelo Hospital Federal de Bonsucesso (HFB) por meio de dispensa de licitação nos anos de 2019, 2020 e 2021.

Hospital Federal de Bonsucesso (HFB).

3. Interessados/Responsáveis: não há.

13.1. Ministros presentes: Ana Arraes (Presidente), Benjamin Zymler, Augusto Nardes, Bruno Dantas, Vital do Rêgo (Relator) e Antonio Anastasia.
13.2. Ministro-Substituto convocado: Weder de Oliveira.

VITAL DO RÊGO

Adoto como relatório a instrução de mérito elaborada no âmbito da Secretaria de Controle Externo de Aquisições e Logísticas - Selog, peça 7, que contou com a anuência do escalão gerencial daquela unidade instrutiva, peças 8 e 9, a seguir transcrita com os ajustes de forma pertinentes:
INTRODUÇÃO
1.	Trata-se de Solicitação do Congresso Nacional (SCN) tendo por objeto o atendimento do Requerimento 239/2021 (peça 3) , de autoria dos Deputados Federais Elias Vaz e outros, propondo que seja realizada "auditoria, com o auxílio do Tribunal de Contas da União, nos termos do PAFC 2021, com o objetivo de apurar possíveis irregularidades nos contratos de prestação de serviços firmados pelo Hospital Federal de Bonsucesso (Uasg 250042) por meio de dispensa de licitação nos anos de 2019, 2020 e 2021".
2.	A proposta de fiscalização descrita no item anterior foi aprovada pela Comissão de Fiscalização Financeira e Controle (CFFC) da Câmara dos Deputados na reunião deliberativa extraordinário (virtual) de 6/10/2021 (peça 2) .
EXAME DE ADMISSIBILIDADE
3.	Os artigos 4º, inciso I, alínea 'b', da Resolução-TCU 215/2008, e 232, inciso III, do Regimento Interno do TCU, conferem legitimidade ao presidente da Comissão de Fiscalização Financeira e Controle da Câmara dos Deputados (peça 2) para solicitar informações e fiscalizações. Assim, é legítima a autoridade solicitante, cabendo o conhecimento do expediente como Solicitação do Congresso Nacional.
EXAME TÉCNICO
Do Requerimento (peça 3) 
4.	A justificação do Requerimento (peça 3, p. 1-14) aponta que a quase totalidade das contratações de prestação de serviços pelo HFB realizadas nos exercícios de 2019, 2020 e 2021 ocorreu por meio de dispensa de licitação:
Segundo o Portal da Transparência do Governo Federal, o Hospital de Bonsucesso firmou contratos de prestação de serviços, dos mais variados tipos, no valor de R$ 138.773.371,92 (cento e trinta e oito milhões setecentos e setenta e três mil e trezentos e setenta e um reais e noventa e dois centavos) , ao longo desse período. Destes, R$ 96.706.433,17 (noventa e seis milhões setecentos e seis mil e quatrocentos e trinta e três reais e dezessete centavos) foi mediante dispensa de licitação, o que se mostra inadequado, já que o Hospital aplicou esse procedimento em 69% das contratações.
5.	Consigna o relatório que serviços básicos e comuns como limpeza, vigilância, monitoramento eletrônico dentre outros, vêm sendo contratados por meio de dispensa de licitação desde 2019. Em algumas situações, informa-se que o prestador detém o serviço há anos. Na sequência, estão elencados alguns fornecedores específicos.
I - Empresa Star 5 Service Comércio, Conservação e Limpeza Ltda.
6.	Segundo o relatório, a empresa foi contratada pela primeira vez em 29/10/2019, por meio do Contrato 28/2019, para prestação de serviços de limpeza hospitalar. O valor total dos contratos de serviços comuns indicados, que podem ser licitados, é de R$ 27.868.514,04 (conforme tabela à peça 3, p. 3.
II - Empresa Confederal Rio Vigilância - Eireli
7.	Segundo o relatório, a empresa foi contratada pela primeira vez em 21/3/2019, por meio do Contrato 7/2019, para prestação de serviços de limpeza hospitalar. O valor total dos contratos é de R$ 14.503.028,64 para o mesmo serviço, que pode ser licitado (conforme tabela à peça 3, p. 4) .
III - Empresa Cemax Administração e Serviços Ltda.
8.	Segundo o relatório, a empresa - mencionada pelo ex-governador do Estado do Rio de Janeiro Wilson Witzel na CPI da Pandemia - foi contratada pela primeira vez em 29/11/2019, por meio do Contrato 29/2019, para prestação de serviços de apoio administrativo. O valor total dos contratos é de R$ 10.286.285,34 para o mesmo serviço, que pode ser licitado (conforme tabela à peça 3, p. 5) .
IV - Empresa AV Farma Assistência e Serviços Farmacêuticos Ltda.
9.	Segundo o relatório, a empresa foi contratada pela primeira vez em 5/12/2012, por meio do Pregão 115/2012 (Contrato 18/2012) , para prestação de serviços de manipulação de medicamentos antineoplásicos diluídos e preparados conforme prescrição médica. Tal contratação teve valor de R$ 6.631.428,00. Este contrato foi prorrogado até 2018, conforme previsão legal da Lei 8.666/1993. 
10.	A partir de então, em 28/3/2019 foi firmado o primeiro contrato por dispensa de licitação, no valor de R$ 2.137.200,00 e, posteriormente, foram firmados mais três contratos para o mesmo objeto. O valor total dos contratos emergenciais é de R$ 5.983.338,00, e se referem a serviços comuns, que podem ser licitados (conforme tabela à peça 3, p. 6-7) .
11.	Posteriormente, o serviço foi objeto do Pregão 108/2020, cuja sessão pública ocorreu em 14/1/2021 e teve participação de somente um licitante, a mesma AV Farma, que acabou contratada após a homologação do certame.
V - Empresa Nova Rio Serviços Gerais Ltda.
12.	Segundo o relatório, há uma relação contratual decenária entre essa empresa e o HFB. Esse fornecedor já prestou vários tipos de serviço ao hospital e alterna contratos obtidos por meio de processos licitatórios e outros por dispensa, em uma relação parecida com a AV Farma.
13.	Dentre os contratos mencionados, encontra-se o contrato decorrente do Pregão 83/2012, para prestação de serviços na creche Itália Franco, integrante do HFB. Também cabe mencionar o contrato decorrente do Pregão 40/2014, para prestação de serviços de limpeza hospitalar, vigente até outubro de 2019, e do Pregão 68/2015, para serviços de transporte hospitalar e recepcionistas, vigente até fevereiro de 2020 (peça 3, p. 8-9) . A partir de 2019, constam dois contratos, com valor total de R$ 9.723.175,86 (peça 3, p. 10) .
VI - Outros contratos emergenciais firmados pelo hospital
14.	Na sequência, o relatório traz uma tabela com dezenas de contratos celebrados por dispensa de licitação e por inexigibilidade entre 2019 e 2021 (peça 3, p. 10-12) , cujo valor total é de R$ 28.342.091,29.
15.	Segundo o requerimento, os fatos narrados "demonstram que há um procedimento suspeito nas contratações realizadas pelo hospital nos últimos anos, visto que 69% dos contratos de prestação de serviços foram firmados por meio de dispensa de licitação somente nos anos de 2019, 2020 e 2021". Assim, do total de R$ 138.773.371,92 em contratos de prestação de serviços, R$ 96.706.433,17 representam contratos sem licitação.
16.	Para reforçar a importância da apuração solicitada, apresentou quatro constatações:
	a) o percentual de dispensas (69%) frente às contratações por meio de licitação é imenso;
	b) o hospital não poderá se apoiar para justificar a situação constatada com base na ocorrência da situação emergencial da pandemia da Covid-19, uma vez que o modo de operação é observado já em 2019 e em anos anteriores, inclusive;
	c) há fornecedores detendo relações perenes com a unidade, uma vez que, mesmo após o esgotamento das possibilidades de prorrogação regular dos contratos oriundos dos pregões (cinco anos) , o hospital tem mantido os prestadores por meio de contratos emergenciais até que estes consigam vencer outro processo licitatório; e
	d) quase a totalidade dos serviços contratados emergencialmente são comuns, ou seja, deveriam ter sido contratados por meio de prévia licitação, na modalidade de pregão, em regra, eletrônico.
17.	Segundo o relatório, cada um desses contratos precisa ser auditado, bem como todos os processos licitatórios vencidos pelos fornecedores supracitados, diante do fato de o hospital, depois de esgotadas as possibilidades de prorrogação, ter mantido alguns fornecedores por meio de contratações emergenciais até que estes conseguissem vencer os certames promovidos pela própria unidade.
Análise
18.	Inicialmente, cabe fazer uma observação quanto aos processos apontados no requerimento. Na relação, constam processos de inexigibilidade de licitação, os quais embora não decorram de licitação, ocorrem quando não há possibilidade de competição. Enquadram-se aqui os contratos da EBC (imprensa oficial) e de algumas empresas com contratos de manutenção de equipamentos, a exemplo da Siemens, em que a contratação de empresa diversa pode acarretar a perda da garantia de equipamentos.
19.	Outro caso constatado é a dispensa de licitação para contratação de serviço remanescente, com base no art. 24, inc. XI, da Lei 8.666/1993:
Art. 24.  É dispensável a licitação: 
 (...) 
XI - na contratação de remanescente de obra, serviço ou fornecimento, em consequência de rescisão contratual, desde que atendida a ordem de classificação da licitação anterior e aceitas as mesmas condições oferecidas pelo licitante vencedor, inclusive quanto ao preço, devidamente corrigido;
20.	Nesse caso, houve licitação e celebração do devido contrato, mas, por algum motivo, o contrato foi rescindido. Assim, convoca-se a licitante classificada após a contratada, que pode aceitar prestar o serviço pelo mesmo preço que havia sido licitado aplicados reajustes e revisões em decorrência de eventos ligados ao transcurso do tempo entre a licitação e a assinatura do contrato. Note-se que nesse caso não há prejuízo financeiro (eis que o preço licitado se mantém na essência) e nem burla ao devido processo licitatório. Esse é o caso da empresa Atmosfera Gestão e Higienização de Têxteis S.A., para os Contratos 4 e 5/2019.
21.	Por fim, há o caso da empresa Tangran Engenharia Ltda., contratada por dispensa emergencial em razão do incêndio ocorrido no HFB em outubro de 2020, num caso em que a emergência não decorreu da inação da Administração.
22.	Afora esses casos mencionados nos itens 18 a 21, os demais contratos se referem a dispensas de licitação para contratação emergencial, com base no art. 24, inc. IV, da Lei 8.666/1993:
Art. 24.  É dispensável a licitação: 
 (...) 
IV - nos casos de emergência ou de calamidade pública, quando caracterizada urgência de atendimento de situação que possa ocasionar prejuízo ou comprometer a segurança de pessoas, obras, serviços, equipamentos e outros bens, públicos ou particulares, e somente para os bens necessários ao atendimento da situação emergencial ou calamitosa e para as parcelas de obras e serviços que possam ser concluídas no prazo máximo de 180 (cento e oitenta)  dias consecutivos e ininterruptos, contados da ocorrência da emergência ou calamidade, vedada a prorrogação dos respectivos contratos;
23.	Esses demais casos, que representam a grande maioria dos contratos apontados no requerimento, representam as situações em que o HFB não "conseguiu" realizar o devido processo licitatório.
24.	Destaca-se, ainda, que algumas dessas contratações foram mencionadas no Relatório Final da CPI da Pandemia (https://bit.ly/3BnL2ti) , onde se mencionam trechos de delações premiadas do ex-governador Wilson Witzel em que há indicação de que os hospitais federais do Rio de Janeiro possuem "dono" (conforme p. 421 do citado relatório) .
25.	Este Tribunal já tem realizado sucessivas ações de controle em diversas contratações realizadas pelo HFB, conforme relação a seguir:
	a) TC Processo 015.307/2013-1: apartado originado a partir do TC Processo 009.991/2012-3, com o objetivo de prosseguir a análise relativa à contratação realizada pelo Hospital Federal de Bonsucesso (HFB) com indícios de sobrepreço em contrato firmado com a Nova Rio Serviços Gerais Ltda., que originou a tomada de contas especial TC Processo 010.756/2014-0, com a prolação do Acórdão 508/2014-TCU-Plenário;
	b) TC Processo 010.756/2014-0: tomada de contas especial originada a partir do TC Processo 015.307/2013-1; julgada por meio do Acórdão 7893/2021-TCU-Primeira Câmara; com condenação em débito, e ainda em fase de recurso;
	c) TC Processo 022.262/2017-2: representação formulada pela extinta Secretaria de Controle Externo no Estado do Rio de Janeiro (Secex-RJ) , que, no exercício das suas atribuições, analisou denúncia de superfaturamento encaminhada ao TCU, a fim de avaliar os possíveis riscos de utilização indevida de recursos públicos pelo Hospital Federal de Bonsucesso (HFB) no âmbito dos Contratos 11/2011 (serviços de apoio operacional e atividades auxiliares) , 3/2013 (profissionais alocados na creche Itália Franco, para filhos dos servidores do HFB) , 15/2014 (serviços de limpeza) e 17/2015 (serviços continuados de recepção, telefonista, mensageiro, auxiliar de carga e descarga) , todos celebrados com a empresa Nova Rio Serviços Gerais Ltda.; esse processo resultou em citações, não tendo ainda sido julgado quanto ao mérito;
	d) TC Processo 016.757/2019-0: Relatório de Acompanhamento da contratação de serviços terceirizados continuados no âmbito de unidades hospitalares, fundações de saúde e institutos federais de saúde vinculados à União, incluindo o HFB; julgado por meio do Acórdão 389/2020-TCU-Plenário, onde foram expedidas determinações e ciências acerca das irregularidades constatadas;
	e) TC Processo 017.829/2020-8: representação instaurada em cumprimento ao item 1.6.7 do Acórdão 389/2020-TCU-Plenário, exarado nos autos do TC-Processo 016.757/2019-0; contratação realizada pelo Hospital Federal de Bonsucesso (HFB) com indícios de sobrepreço, em decorrência do superfaturamento nos pagamentos feitos à empresa Nova Rio Serviços Gerais Ltda.; o processo ainda está em estágio inicial de saneamento; e
	f) TC Processo 018.881/2020-3: representação de autoria da Selog tratando, inicialmente, de possíveis irregularidades ocorridas no Hospital Federal de Bonsucesso, referente às Dispensas de licitações, por emergência: 173/2019, 178/2019, 182/2019, 183/2019, 195/2019, 4/2020, 6/2020, 33/2020 e 59/2020; posteriormente, a relação de contratos foi se expandindo e hoje abarca praticamente todas as dispensas de licitação ("emergenciais") para contratação de serviços realizadas desde 2019; o processo está em fase de saneamento.
26.	Nesse último processo, portanto, já estão sendo analisados os contratos objeto do Requerimento 239/2021. No âmbito do citado processo, constata-se que os gestores do HFB são trocados com muita frequência, o que pode ser observado na tabela constante na última instrução disponível (peça 255, p. 44-45, daqueles autos) : alguns gestores ficam poucos meses no cargo, e a maioria não chega a completar um ano de exercício. Essa situação acaba por ser muito conveniente para a manutenção da prática recorrente de efetivar contratações por dispensa emergencial, uma vez que dificulta: i) a responsabilização dos agentes que deixaram de realizar o devido processo licitatório; e ii) o próprio andamento dos processos, pois os novos gestores precisam se inteirar dos problemas da entidade.
27.	Desse modo, por meio do TC Processo 018.881/2020-3, este Tribunal vinha buscando resolver o problema por dois modos: i) compelindo o HFB a realizar licitações, ao apontar as irregularidades de sucessivas contratações emergenciais; e ii) buscando responsabilizar os gestores que deram causa a essas sucessivas contratações emergenciais.
28.	Conforme entendimento constante no voto do Acórdão 46/2002-TCU-Plenário (rel. Min. Walton Alencar Rodrigues) , o "reconhecimento da situação de emergência, então realmente existente, não implica convalidar ou dar respaldo jurídico à conduta omissiva dos administradores da entidade, a quem cabe toda a responsabilidade pela não-realização da licitação em momento oportuno". A partir desse julgado, mudou-se o entendimento sobre a caracterização da situação emergencial, deixando-se de distinguir aquela que ocorreu por motivos alheios à vontade da Administração daquela causada pela desídia (inação/omissão) .
29.	No caso do HFB, verifica-se que as situações de emergência que embasam tais contratações são causadas por desídia da Administração (ou seja, "fabricadas") , na medida em que estas "contratações emergenciais" se sucedem devido à inação/omissão dos gestores, que deixam de realizar os processos licitatórios no seu devido tempo. Por outro lado, situação emergencial justificável, não decorrente de desídia ou inação da esfera administrativa responsável pelo gerenciamento de contratações, ocorreu na contratação da Tangran, já apontada no item 21 desta instrução, eis que decorreu de um incêndio na unidade hospitalar.
30.	A tabela do Anexo I desta instrução mostra a situação dos contratos do HFB por tipo de serviço, e estão agrupados da seguinte maneira:
	a) Grupo A: contratações decorrentes de licitação no presente momento;
	b) Grupo B: contratações sobre as quais não há informação atualizada no momento, mas que estavam, até a última checagem desta unidade técnica, com situação regular (precedidas de licitação) ;
	c) Grupo C: prestações de serviços que já haviam sido licitadas em algum momento recente (últimos anos, a partir de 2014) , mas atualmente decorrem de "contratação emergencial";
	d) Grupo D: contratações para as quais não foi identificada licitação desde 2017;
	e) Grupo E: contratações que são objeto do TC Processo 018.881/2020-3 e que não se referem a prestação de serviço continuado; e 
	f) Grupo F: contratações cujo serviço deixou de ser executado, sem reposição contratual de qualquer natureza, em algum momento a partir de 2019.
31.	Especificamente, são considerados problemas atuais os contratos dos grupos C e D, com, respectivamente, seis e três objetos distintos, e, potencialmente, os do grupo B, com quatro objetos diferentes, resultando entre nove e treze contratações irregulares no momento.
32.	Com relação aos contratos do grupo B, verifica-se, no momento, a seguinte situação:
	a) serviço de banda larga: o Contrato 13/2018, firmado com a empresa Netway Telecom Ltda., no valor anual de R$ 72.999,96, e decorrente do Pregão 26/2016, foi prorrogado até 26/2/2022 por meio do 3º termo aditivo; a partir de então, não foi identificada nova prorrogação;
	b) serviço de dosimetria de radiação ionizante: o Contrato 10/2017, firmado com a empresa Sapra Landauer Serviço de Assessoria e Proteção Radiológica, no valor anual de R$ 30.240,00, e decorrente do Pregão 31/2016, foi prorrogado até 1º/8/2021 por meio do 3º termo aditivo; a partir de então, não foi identificada nova prorrogação;
	c) serviço de nutrição enteral (regular) : o Contrato 29/2018, firmado com a empresa Premier Comércio de Alimentos Ltda., no valor anual de R$ 19.842.373,51, e decorrente do Pregão 8/2018, foi prorrogado até 28/8/2021 por meio do 2º termo aditivo; a partir de então, não foi identificada nova prorrogação; e
	d) serviço de apoio operacional (maqueiros e ascensoristas) : o Contrato 32/2019, firmado com a empresa Gaia Tech Service Tecnologia e Serviços Ltda., no valor anual de R$ 3.574.768,08, e decorrente do Pregão 46/2017, promovido pelo Instituto de Ortopedia e Traumatologia - Into, foi prorrogado até 2/1/2022 por meio do 2º termo aditivo; a partir de então, não foi identificada nova prorrogação; para esse caso, os serviços de apoio operacional seriam unificados em um só contrato, o que estava sendo feito por meio do Pregão 129/2021, cuja sessão ocorreu em dezembro de 2021; todavia, o certame foi revogado em 3/2/2022.
33.	No que concerne aos contratos do grupo C, as situações remetem, na maioria dos casos, a licitações cujos processos administrativos foram abertos há anos, mas o certame ainda não foi concluído.
34.	No caso do serviço de locação e manutenção de equipamentos de hemodiálise, o serviço havia sido contratado por meio do Pregão 6/2014, promovido pelo Hospital Federal da Lagoa, resultando no Contrato 3/2016, firmado com a empresa Renal-Tec Indústria Comércio e Serviços Ltda. com valor anual de R$ 3.027.168,00. Este contrato teve sua vigência encerrada em 1º/7/2020 e então foram realizadas três "contratações emergenciais" com a mesma empresa (Contratos 19/2020, 38/2020 e 14/2021) . A partir de 28/12/2021, o objeto foi unificado com a locação de central de tratamento de água utilizada na hemodiálise, resultando no Contrato 30/2021, firmado novamente com a Renal-Tec, com valor de R$ 1.965.594,00 e vigência de 28/12/2021 a 26/6/2022. Nesse caso, há dois processos administrativos para a realização de licitação (33374.115058/2019-86 e 33374.005392/2017-61) , ambos sem edital publicado, apesar de estarem tramitando há três e cinco anos, respectivamente.
35.	No caso do serviço de apoio operacional (organização, assistência e atendimento) , ele havia sido contratado por meio do Pregão 68/2015, resultando no Contrato 17/2015, firmado com a empresa Nova Rio Serviços Gerais Ltda., com valor anual de R$ 5.490.938,88 (objeto do TC Processo 022.262/2017-2, com débito calculado) . Este contrato teve sua vigência encerrada em 4/1/2020 e então foram realizadas cinco "contratações emergenciais", sendo duas com a Nova Rio (Contratos 39/2018 e 15/2019) e três com as empresas Cemax Administração e Serviços Ltda, Atrio-Rio Service Tecnologia e Serviços Ltda. e T&S Locação de Mão de Obra em Geral - Eireli (Contratos 29/2019, 1/2020 e 18/2021) , este último com vigência até 29/1/2022. Para esse caso, os serviços de apoio operacional seriam unificados em um só contrato, o que estava sendo feito por meio do Pregão 129/2021, cuja sessão pública ocorreu em dezembro de 2021; todavia, o certame foi revogado em 3/2/2022 (DOU 8/2/2022) e, ao que tudo indica, continua em "contratação emergencial".
36.	Quanto ao serviço de brigada de incêndio, ele havia sido contratado por meio do Pregão 23/2014, resultando no Contrato 4/2014, firmado com a empresa Atac-Fire Extintores Comércio e Serviços Ltda., com valor anual de R$ 1.431.912,12. Este contrato teve sua vigência encerrada em 15/5/2020 e então foram realizadas quatro "contratações emergenciais", todas com a empresa DS Alado Assessoria e Consultoria Eireli (Contratos 16/2020, 32/2020, 12/2021 e 27/2021) , este último com vigência até 7/5/2022. Para esse caso, foi realizado o Pregão 94/2021, adjudicado à empresa Jones Sistemas de Incêndio Ltda. e homologado em 30/11/2021; todavia, não foi identificado contrato decorrente desse certame, cujo valor mensal é semelhante ao valor dos "contratos emergenciais".
37.	Quanto ao serviço de locação de módulos acopláveis, cabe uma breve introdução: este objeto tornou-se necessário em 2011, quando a cozinha do HFB foi interditada pela Vigilância Sanitária, situação que remonta, portanto, há mais de dez anos. Inicialmente, identificou-se o Pregão 33/2015, que resultou no Contrato 9/2015, firmado com a empresa Novo Horizonte Jacarepaguá - Importação e Exportação Ltda., com valor anual de R$ 3.600.000,00, posteriormente reduzido para R$ 993.240 a partir do terceiro ano de vigência e R$ 648.000,00 no seu último ano de vigência.
38.	Este contrato teve sua vigência encerrada em 16/7/2020 e então foram realizadas quatro "contratações emergenciais", todas com a mesma empresa (Contratos 4/2020, 23/2020. 1/2021 e 15/2021) , este último com vigência até 10/1/2022. Para esse caso, existe um processo licitatório (33374.142182/2019-14) para locação de módulos e um processo licitatório (33374.013707/2017-43) para reforma da cozinha, o que constituirá a solução definitiva para o problema. Nesse caso, identifica-se que as sucessivas locações de módulos acopláveis, ao invés da realização das reformas na cozinha para solução do problema, caracterizam ato antieconômico, o que será tratado no âmbito do TC Processo 018.881/2020-3.
39.	No tocante à manutenção de equipamentos de ar-condicionado, o serviço havia sido contratado por meio do Pregão 146/2014, resultando no Contrato 7/2015, firmado com a empresa M3 Manutenção de Elevadores Ltda., com valor anual de R$ 3.125.247,72 no último ano de vigência (encerrado em 25/8/2021) . Posteriormente foi realizada uma "contratação emergencial", com a mesma empresa (Contrato 19/2021) , com vigência até 2/2/2022. Para esse caso, foi identificado o Pregão 68/2021, homologado em 28/1/2022, ou seja, a tempo de evitar a descontinuidade do serviço, e que teve como vencedora a empresa Atlântica Comércio e Serviços Eireli. Todavia, o HFB reconheceu uma dispensa para "contratação emergencial" com a mesma empresa (Atlântica) , publicada no DOU em 8/2/2022.
40.	No caso de locação de central telefônica, o serviço havia sido contratado por meio do Pregão 148/2014, resultando no Contrato 18/2014, firmado com a empresa RA Telecom Ltda. EPP com valor anual de R$ 84.000,00. Este contrato teve sua vigência encerrada em 15/12/2019 e desde então foram realizadas quatro "contratações emergenciais" com a mesma empresa (Contratos 7/2020, 24/2020, 4/2021 e 20/2021) , todos com valor semestral de R$ 60.600,00. Para esse objeto, foi identificado o Pregão 56/2021, que teve proposta no valor anual de R$ 39.000,00 habilitada em 22/10/2021, sendo que o certame então permaneceu parado até fevereiro corrente, e na ata complementar consta que a vencedora original "desistiu" da proposta, além de duas inabilitações e então consequente a habilitação da proposta da RA Telecom, ao preço anual de R$ 120.000,00.
41.	O grupo D representa os casos para os quais não foi identificado contrato licitado desde 2017, isto é, os serviços vêm sendo prestados por meio de "contratações emergenciais" desde longa data.
42.	No caso do serviço de coleta de resíduos sólidos, foram identificadas sete "contratações emergenciais" desde 2018: Contratos 30/2018, 8/2019 e 23/2019, firmados com a empresa Renove Soluções Ambientais Ltda., seguido do Contrato 10/2020, firmado com a empresa Servioeste Rio de Janeiro Ltda.; na sequência, o Contrato 29/2020, novamente com a empresa Renove, e em seguida os Contratos 7/2021 e 23/2021, com a empresa Aborgama do Brasil Ltda., este último com vigência até 17/3/2022. Para este objeto, foi realizado o Pregão 76/2021, suspenso em 16/9/2021 e somente retomado em 10/2/2022. Destaca-se que havia uma proposta no valor de R$ 438.896,00 na tela inicial do certame, mas o lance de desempate, conforme chat de mensagens, considerou lances entre R$ 599.990,00 e R$ 638.100,00. Desde 10/2/2022 o certame está em análise documental.
43.	Quanto ao serviço de apoio operacional (auxiliar de laboratório e outros) , foram localizados três "contratos emergenciais", todos firmados com a empresa Cemax Administração e Serviços Ltda. (Contratos 2/2020. 22/2020 e 2/2021) , este último com vigência até 13/7/2021, ao que deve haver outros contratos, não localizados. Este objeto seria unificado na contratação realizada por meio do Pregão 129/2021, revogado em 3/2/2022, conforme já tratado anteriormente.
44.	Por fim, para locação de central de tratamento de água, foram firmados quatro "contratos emergenciais", todos com a empresa Renal-Tec Indústria Comércio e Serviços Ltda. - que também presta os serviços de locação e manutenção de equipamentos para hemodiálise (ver item 34 dessa instrução) : Contratos 35/2018, 21/2019, 8/2020, 26/2020, além de período com pagamento por indenização (12/3/2019 a 9/9/2019) - ou outro contrato -, o que não foi objeto de resposta pelo HFB no âmbito do TC Processo 018.881/2020-3. Posteriormente, o serviço foi unificado com a locação das máquinas de hemodiálise, por meio dos Contratos 14/2021 e 30/2021, este último com vigência até 26/6/2022. O processo 33374.005392/2017-61, com objetivo de licitar o serviço, ainda não teve pregão, em que pese já durar cerca de cinco anos sem conclusão.
45.	Feitas essas considerações sobre os contratos que não foram objeto de licitação nos últimos anos, cabe traçar uma estratégia com vistas ao tratamento dos indícios de irregularidades constatados.
46.	Nesse sentido, entende-se que o TC Processo 018.881/2020-3 pode ter por objeto, a partir desse momento, a apuração das responsabilidades pelas irregularidades constatadas nas dispensas de licitação emergenciais ocorridas a partir de 2019, uma vez que, conforme jurisprudência deste Tribunal (o já citado Acórdão 46/2002-TCU-Plenário) , a contratação emergencial indevida deve ser acompanhada da apuração das responsabilidades de quem lhe deu causa, o que já se constatou que não foi realizado pelo HFB.
47.	De outra banda, esta solicitação do Congresso Nacional tem prazo máximo para atendimento de até 180 dias, nos termos do art. 15 da Resolução TCU, ao que não constitui o foro adequado para apuração de irregularidades que envolvem dezenas de responsáveis. Assim, estes autos podem se destinar a construir uma solução para o futuro, de modo que o HFB passe a realizar o devido processo licitatório, nos termos do art. 37, inc. XXI, da Constituição Federal de 1988.
48.	Desse modo, uma vez constatada, por meio do TC Processo 018.881/2020-3, a contumaz realização de sucessivas contratações por dispensa de licitação emergencial, entende-se como medida cabível a este Tribunal a fixação de prazo final para regularização, por parte do HFB, de todos os contratos emergenciais atualmente em curso, isto é, para conclusão efetiva dos devidos processos licitatórios com subsequente formalização dos novos contratos decorrentes. Considera-se um prazo razoável para a conclusão de certame do tipo pregão, para prestação de serviços, o período de 180 dias a contar da ciência do respectivo acórdão, já considerando todas as etapas internas e externas do processo. De toda forma, não é aceitável que processos licitatórios abertos há cinco anos ainda não tenham sido concluídos.
49.	Especificamente em relação ao Processo 33374.013707/2017-43, que tem por objetivo a reforma da cozinha, bem como outros reparos que venham a ser necessários para que o espaço esteja totalmente operacional sem a necessidade de locação de módulos acopláveis, entende-se que deve ser concedido prazo maior do que os aplicáveis aos demais casos (referentes a licitações de serviços continuados ou locações de equipamentos) , ao que poderia ser considerado o período de 360 dias a contar da deliberação.
50.	Assim, entende-se que deve ser promovida a oitiva do HFB, com abertura de oportunidade de construção participativa de deliberação, nos termos do art. 14 da Resolução TCU 315/2020. 
51.	Outro ponto a considerar refere-se à possibilidade de utilização, pelo HFB, dos autos de certames revogados nos últimos dias pela própria gestão do HFB, de modo a não ter que recomeçar o processo a partir do zero, por meio da utilização das peças de processos revogados, ainda que com adaptações, quando necessário.
52.	Por fim, deve-se considerar que, nos termos da Resolução-TCU 215/2008, o processo do tipo SCN tem prazo máximo para conclusão, e que o HFB não costuma responder suas diligências e oitivas tempestivamente, nem mesmo após concessão de pedidos de prorrogação de prazo (vide o caso do TC Processo 018.881/2020-3) . Nesse sentido, a Seproc deve ser informada que, uma vez esgotado o prazo concedido, os autos devem ser restituídos à Selog, para análise de mérito, mesmo sem a apresentação de resposta às comunicações efetuadas.
Considerações sobre a Relatoria deste processo
53.	Verificou-se não haver ainda Relator designado no Tribunal para este processo. O art. 10 da Resolução TCU 215/2008 estabelece o seguinte:
Art. 10. O relator do processo de solicitação do Congresso Nacional é o relator da lista de unidades jurisdicionadas em que se inclua o órgão ou entidade de que trata a solicitação.
Parágrafo único. Quando houver conflito de competência ou se tratar de assunto que não enseje distribuição segundo os critérios previstos nas normas do Tribunal, o relator do processo de solicitação do Congresso Nacional deve ser sorteado.
54.	Verifica-se que o HFB integra o Ministério da Saúde, integrante da LUJ 3, atribuída ao Ministro Vital do Rêgo no biênio 2021-2022. Assim, sugere-se o envio dos autos à Secretaria das Sessões (Seses/TCU) , para atribuição do relator.
55.	Cabe informar ao relator designado sobre a aplicabilidade, no caso em tela, do disposto no art. 13 da Resolução TCU 215/2008, uma vez que o TC Processo 018.881/2020-3 possui conexão com esta SCN:
Art. 13. Caso o objeto envolva processos em tramitação no Tribunal de responsabilidade de relatores diferentes, o relator do processo de solicitação do Congresso Nacional, por proposta de unidade técnica, deve informar esse fato aos demais e requisitar cópia das peças processuais necessárias ao atendimento do pedido, para serem juntadas ao processo de solicitação.
Considerações finais
56.	Dado o caráter de urgência e tramitação preferencial atribuído aos processos autuados a partir de demandas originadas do Congresso Nacional e o disposto no art. 6º, incisos III e IV, da Resolução TCU 215/2008, e considerando a ausência de elementos necessários à delimitação do objeto suscitado e que a apuração dos fatos requerida ao TCU pode ser alcançada, em privilégio à celeridade e economia processuais, com o regular prosseguimento deste processo até obtenção de elementos suficientes para ulterior deliberação, conclui-se pela formulação de proposta de realização de oitiva com construção participativa de deliberações, na forma apresentada a seguir.
PROPOSTA DE ENCAMINHAMENTO
57.	Ante o exposto, submetem-se os autos à consideração superior, propondo:
57.1.	em caráter preliminar, remessa deste processo à Secretaria das Sessões (Seses/TCU) , para definição de Relator, nos termos do art. 10 da Resolução TCU 215/2008, com posterior encaminhamento dos autos ao relator designado, para apreciação das propostas subsequentes;
57.2.	ao Exmo. Relator designado, após realização da medida anterior:
57.2.1.	conhecer da presente Solicitação do Congresso Nacional, encaminhada pelo Presidente da Comissão de Fiscalização Financeira e Controle (peça 1) , por estarem preenchidos os requisitos de admissibilidade previstos nos artigos 4º, inciso I, alínea 'b', da Resolução-TCU 215/2008, e 232, inciso III, do Regimento Interno do TCU;
57.2.2.	realizar a oitiva do Hospital Federal de Bonsucesso, com amparo no art. 250, V, do Regimento Interno/TCU, para que, no prazo de quinze dias, apresente, de forma objetiva, justificativas quanto aos seguintes pontos:
	a) realização de contratações diretas consubstanciadas por meio das Dispensas de Licitação 94/2018, 60/2019, 183/2019, 67/2019, 182/2019, 59/2019, 178/2019, 59/2020, 279/2020, 50/2019, 173/2019, 33/2020, 251/2020, 195/2019, 65/2020 (original e termo aditivo) , 39/2021, 75/2018, 154/2019, 157/2020, 341/2020, 99/2021, 196/2021, 50/2020, 266/2020, 36/2021, 152/2021,81/2018, 108/2019, 215/2019129/202186/2020, 287/2020, 54/2021, 155/2021, 5/2020, 202/2020, 1/2021, 107/2021, 134/2021, 28/2022, 30/2022, 19/2020, 231/2020, 19/2021, 140/2021, 93/2018, 58/2019, 174/2019, 39/2020, 258/2020, 33/2021, 139/2021, 6/2020, 201/2020, 4/2021, 97/2018, 146/2019, 26/2020 e 245/2020, com base em situações emergenciais artificiais, decorrentes da inação do Hospital, em afronta ao disposto no art. 24, inciso IV, da Lei 8.666/1993 e ao art. 37, inciso XXI, da Constituição Federal;   
	b) não abertura de processo de apuração de responsabilidade de quem deu causa às supostas situações emergenciais, por inércia e/ou omissão, que justificaram as contratações diretas consubstanciadas por meio das Dispensas de Licitação 94/2018, 60/2019, 183/2019, 67/2019, 182/2019, 59/2019, 178/2019, 59/2020, 279/2020, 50/2019, 173/2019, 33/2020, 251/2020, 195/2019, 65/2020 (original e termo aditivo) , 39/2021, 75/2018, 154/2019, 157/2020, 341/2020, 99/2021, 196/2021, 50/2020, 266/2020, 36/2021, 152/2021,81/2018, 108/2019, 215/2019129/202186/2020, 287/2020, 54/2021, 155/2021, 5/2020, 202/2020, 1/2021, 107/2021, 134/2021, 28/2022, 30/2022, 19/2020, 231/2020, 19/2021, 140/2021, 93/2018, 58/2019, 174/2019, 39/2020, 258/2020, 33/2021, 139/2021, 6/2020, 201/2020, 4/2021, 97/2018, 146/2019, 26/2020 e 245/2020, em afronta à jurisprudência do TCU (Acórdão 46/2002-TCU-Plenário) ;
57.2.3.	considerando a possibilidade de construção participativa das deliberações deste Tribunal, nos termos do art. 14 da Resolução-TCU 315/2020, bem como o previsto nas Normas de Auditoria (NAT) aprovadas pela Portaria-TCU 280/2010, referente aos comentários dos gestores (no que se aplica a representações e denúncias) :
	a) solicitar ao Hospital Federal de Bonsucesso, caso queira, no prazo de quinze dias:
	a.1) a apresentação de possíveis ações corretivas que poderão ser tomadas pelo Hospital Federal de Bonsucesso para prevenir ou corrigir os indícios de irregularidades detectados ou remover seus efeitos;
	a.2) na hipótese de serem consideradas insuficientes, pelo TCU, as alternativas apresentadas pela unidade jurisdicionada, a manifestação quanto ao possível impacto de: i) determinação de prazo, por este Tribunal, para regularização de todas as contratações de prestação de serviços continuados mediante promoção do procedimento licitatório aplicável e da efetiva contratação da proposta selecionada no procedimento, sob pena de aplicação da multa prevista no art. 58 da Lei 8.443/1992 aos agentes responsáveis por darem causa ou concorrerem, de forma comissiva ou omissiva, para a manutenção de cada contratação emergencial injustificada existente após o prazo estipulado para a devida correção, considerando-se as condutas individuais de cada agente responsável em cada contratação irregular;
	b) alertar o Hospital Federal de Bonsucesso, com relação à construção participativa de deliberações, de que:
	b.1) a sua manifestação quanto às alternativas para corrigir os indícios de irregularidades verificados e quanto aos impactos das possíveis medidas a serem adotadas pelo TCU será avaliada na proposição de mérito, mas não vincula as decisões desta Corte de Contas, notadamente quando os riscos decorrentes de sua adoção e/ou da manutenção de situação irregular não se coadunarem com o interesse público que se pretende tutelar;
	b.2) a ausência de manifestação no prazo estipulado não impedirá o andamento processual, podendo o TCU vir a prolatar decisão de mérito, caso haja elementos suficientes que caracterizem afronta às normas legais e/ou possibilidade de ocorrência de prejuízos à Administração; e
	b.3) a ausência de manifestação não será considerada motivo de sanção;
57.2.4.	informar à Seproc que, esgotado o prazo previsto nos itens 57.2 e 57.3, os autos devem ser imediatamente restituídos à Selog, para análise de mérito, mesmo sem a apresentação de resposta às comunicações efetuadas; e
57.2.5.	encaminhar cópia da presente instrução ao Hospital Federal de Bonsucesso, de maneira a embasar as respostas à oitiva, e à Diretoria de Integridade do Ministério da Saúde, para conhecimento.
É o relatório.

não há.

Não atuou.

SOLICITAÇÃO DO CONGRESSO NACIONAL. COMISSÃO DE FISCALIZAÇÃO FINANCEIRA E CONTROLE DA CÂMARA DOS DEPUTADOS. SOLICITAÇÃO DE AUDITORIA. POSSÍVEIS IRREGULARIDADES NOS CONTRATOS DE PRESTAÇÃO DE SERVIÇO DO HFB. CONTRATAÇÃO DIRETA. CONHECIMENTO. EXISTÊNCIA DE PROCESSO NO TCU QUE TRATA DO TEMA EM QUESTÃO. NECESSIDADE DE SE AGUARDAR A DECISÃO DE MÉRITO NO REFERIDO PROCESSO. SOBRESTAMENTO. ESCLARECIMENTOS À AUTORIDADE SOLICITANTE. DETERMINAÇÃO À SELOG.

SOLICITAÇÃO DO CONGRESSO NACIONAL (SCN)

Secretaria de Controle Externo de Aquisições Logísticas (Selog).

Em apreciação, Solicitação do Congresso Nacional (SCN) encaminhada a esta Corte mediante Requerimento 239/2021 (peça 3) , de autoria dos Deputados Federais Elias Vaz e outros - propondo a realização de auditoria com o objetivo de apurar possíveis irregularidades nos contratos de prestação de serviços firmados pelo Hospital Federal de Bonsucesso (HFB) por meio de dispensa de licitação nos anos de 2019, 2020 e 2021 -, e aprovada pela Comissão de Fiscalização Financeira e Controle (CFFC) da Câmara dos Deputados (peça 2) .
Mencionado requerimento traz informações obtidas no Portal de Transparência do Governo Federal que apontam que dos R$ 138.773.371,92 contratados pelo HFB, nas mais diversas áreas nos anos de 2019 a 2021, R$ 96.706.433,17, ou quase 70% do gasto total, foram com dispensa de licitação, com a contratação reiterada das mesmas empresas, notadamente, para a realização de serviços de natureza comum como limpeza e vigilância.
A Secretaria de Controle Externo de Aquisições Logísticas - Selog, em instrução às peças 7 a 9, pugna pelo conhecimento desta SCN por entender adimplidos os requisitos de admissão tratados nos arts. 4º, inciso I, alínea "b", da Resolução TCU 215/2008, e 232, inciso III, do RITCU.
Em análise preliminar, a Selog afastou da avaliação desta Corte de Contas os processos licitatórios do HFB relacionados (i) à inexigibilidade de licitação, dada a impossibilidade de competição, (ii) à contratação de serviço remanescente, com base no art. 24, inciso XI, da Lei 8.666/1993, realizada para dar continuidade a serviço ou fornecimento interrompido em razão de rescisão contratual, e (iii) à contratação emergencial decorrente de incêndio ocorrido no HFB em outubro de 2020. Foram mantidos apenas aqueles relativos à contratação emergencial, nos termos do art. 24, inciso IV, da Lei de Licitações, realizados em face de possível inação de gestores do HFB.
Com vistas a facilitar a análise dos processos licitatórios indicados no requerimento e que remanesceram após a providência acima mencionada, a unidade técnica agrupou-os de acordo com a situação encontrada, o que ensejou a classificação em seis grupos, de A a F. 
No que interessa ao presente processo, a Selog destacou as contratações que podem ensejar o aprofundamento da atuação desta Corte de Contas e que integram os grupos C (prestações de serviços já licitadas a partir de 2014, mas que, atualmente, decorrem de "contratação emergencial") , com seis ocorrências, D (contratações para as quais não foi identificada licitação desde 2017) , com três ocorrências, e B (contratações precedidas de licitação, mas sobre as quais não há informação atualizada) , com quatro ocorrências.
Registro que a Selog também indicou a relação de processos em tramitação nesta Corte de Contas que buscam avaliar contratações realizadas pelo HFB, dos quais cabe destaque do TC Processo 018.881/2020-3, que trata de representação da própria unidade técnica para apuração de possíveis irregularidades ocorridas nas dispensas de licitação conduzidas pelo citado hospital, abarcando quase a totalidade desses procedimentos realizados desde 2019.
A par de tal cenário, propõe a unidade instrutiva a adoção de estratégia para o tratamento dos indícios de irregularidades constatados neste processo. 
Por um lado, sugere que as responsabilidades dos gestores do HFB pela inação que ensejaram as contratações emergenciais com dispensa de licitação sejam apuradas no âmbito do TC Processo 018.881/2020-3, ocasião em que este TCU poderá fixar prazo para a regularização da situação encontrada. 
Por outro, considerando o prazo máximo de 180 dias para o atendimento da presente SCN, propõe que, neste processo, seja construída uma "solução para o futuro, de modo que o HFB passe a realizar o devido processo licitatório, nos termos do art. 37, inc. XXI, da Constituição Federal de 1988.". A seu ver, referida solução deve ser delineada com a participação do HFB, nos termos do que prescreve o art. 14 da Resolução TCU 315/2020.
Ao final, propõe a Selog realização de oitiva ao HFB para que apresente justificativas para a realização de contratações diretas consubstanciadas mediante as dispensas de licitação por ela nominadas, bem como para a não abertura de processo de apuração de responsabilidade de quem deu causa às supostas situações emergenciais, por inércia e/ou omissão, que justificaram as referidas contratações diretas.
Adicionalmente, sugere que seja solicitado ao HFB para que, de forma colaborativa, apresente possíveis ações corretivas que poderão ser tomadas pelo Hospital Federal de Bonsucesso para prevenir ou corrigir os indícios de irregularidades detectados ou remover seus efeitos.
Feito esse necessário compêndio, passo a decidir.
A presente SCN deve ser conhecida, em razão de observar os requisitos de admissibilidade tratados nos arts. 38, inciso I, da Lei 8.443/1992, 4º, inciso I, alínea "b", da Resolução TCU 215/2008, e 232, inciso III, do RITCU.
Com relação ao mérito, deixo de acompanhar as conclusões e as propostas apresentadas pela Selog e transcritas no relatório precedente, pelas razões que passo a expor.
O objeto desta SCN refere-se à apuração de possíveis irregularidades nos contratos de prestação de serviços firmados pelo HFB por meio de dispensas de licitação realizadas entre os anos de 2019 e 2021.
O que chamou a atenção da autoridade requerente e que ensejou a presente solicitação é que quase 70% das despesas contratuais do HFB nesse período foram realizadas sem licitação prévia, mesmo aquelas referentes a serviços comuns, de natureza ordinária e plenamente previsíveis, a afastar o caráter emergencial que deveria pautar esse tipo de contratação direta.
A apuração de irregularidades no âmbito desta Corte de Contas, de forma bastante sucinta, compreende a identificação e a comprovação de sua ocorrência, a posterior avaliação da responsabilidade dos envolvidos, com vistas a adoção de medidas corretivas e punitivas aplicáveis. 
Pois é exatamente isto que a autoridade solicitante requer, apuração de irregularidades. 
Acerca do objeto desta SCN, vale citar que está em tramitação nesta Corte de Contas a representação autuada no TC Processo 018.881/2020-3 e que possui objeto conexo com aquele mencionado neste processo. Em outras palavras, a apuração das irregularidades noticiadas nesta SCN, com a avaliação das respectivas responsabilidades, será tratada no mencionado processo.
Por tal razão, entendo que as oitivas sugeridas pela Selog neste processo e direcionadas ao HFB, com vistas a justificar as contratações diretas realizadas bem como a não abertura de processos de apuração de responsabilidade de quem as deu causa, na hipótese de ainda não terem sido realizadas no âmbito do TC Processo 018.881/2020-3, sejam nele procedidas com vistas a robustecer os procedimentos investigativo e de responsabilização já instaurados. 
Em adição, também deixo de me filiar à proposta da Selog para que, no âmbito desta SCN, seja construída uma solução participativa com o HFB para que as futuras contratações sejam, nas hipóteses cabíveis, precedidas do devido processo licitatório.
Primeiro, porque tal solução, diga-se, de extrema importância, não constitui objeto da presente SCN, cujo atendimento por parte desta Corte de Contas deve se restringir àquilo que foi solicitado.
Segundo pois a apresentação de uma solução futura da forma como foi sugerida pela Selog perpassa por uma detida análise da relação de causa e efeito das razões que levam o HFB a promover, de forma reiterada, a contratação direta de serviços e produtos. 
Tal análise deve, preferencialmente, estar atrelada à identificação das eventuais irregularidades cometidas e da identificação de seus responsáveis, razão pela qual também pode, a critério do relator do TC Processo 018.881/2020-3, dada a atipicidade da medida proposta para o tipo processual, ser realizada no âmbito do referido processo.
Ante o exposto, cabe informar à autoridade requerente que tramita no TCU a representação autuada no TC Processo 018.881/2020-3, que possui objeto conexo com a presente SCN, e que, tão logo o mencionado processo seja apreciado no mérito será envida uma cópia da decisão adotada. 
Ademais, deve o solicitante ser esclarecido de que a presente Solicitação do Congresso Nacional será atendida no prazo máximo de 180 dias, na forma do art. 15, inciso II, da Resolução TCU 215/2008, podendo tal prazo ser prorrogado.
Cumpre, ainda, estender, por força do art. 14, inciso III, da Resolução TCU 215/2008, os atributos definidos no art. 5º daquela resolução ao TC Processo 018.881/2020-3, ainda em tramitação nesta Corte, uma vez reconhecida conexão do respectivo objeto com o da presente solicitação.
Com relação às oitivas sugeridas pela Selog, deve ser determinado à referida unidade técnica que ela proceda sua realização no âmbito do TC Processo 018.881/2020-3, caso elas ainda não tenham sido feitas naqueles autos. 
Por fim, entendo que as iniciativas propostas pela unidade técnica com vistas a construir uma solução participativa com o HFB - para que as futuras contratações sejam, nas hipóteses cabíveis, precedidas do devido processo licitatório - devem ser submetidas ao descortino do Relator do TC Processo 018.881/2020-3, para fins de avaliação de sua realização.
	Com essas considerações, voto para que o Tribunal aprove a minuta de Acórdão que ora submeto à consideração deste Colegiado.
TCU, Sala das Sessões, em 13 de abril de 2022.
Ministro VITAL DO RÊGO 
Relator